臺灣高等法院高雄分院刑事判決　　　　100年度上易字第887號
上　訴　人
即　被　告　張義杰
上列上訴人因被告竊盜案件，不服臺灣屏東地方法院100 年度易
字第396 號中華民國100 年7 月22日第一審判決（起訴案號：臺
灣屏東地方法院檢察署100 年度偵字第3403號），提起上訴，本
院判決如下：
     主  文
上訴駁回。
     理  由
一、依刑事訴訟法第350 條、第361 條、第362 條、第367 條規
    定，不服地方法院之第一審判決而上訴者，須提出上訴書狀
    ，並應敘述具體理由，為上訴必備之程式；其所提出之書狀
    未敘述上訴理由，或僅曾以言詞陳述上訴理由者，均應於上
    訴期間屆滿後20日內補提理由書於第一審法院。第一審法院
    經形式審查，認逾期未補提上訴理由者，應定期間先命補正
    ；逾期未補正者，為上訴不合法律上之程式，應以裁定駁回
    。倘已提出上訴理由，但所提非屬具體理由者，則由第二審
    法院以上訴不合法律上之程式，判決駁回。而所謂具體理由
    ，必係依據卷內既有訴訟資料或提出新事證，指摘或表明第
    一審判決有何採證認事、用法或量刑等足以影響判決本旨之
    不當或違法，而構成應予撤銷之具體事由，始克當之（例如
    ：依憑證據法則具體指出所採證據何以不具證據能力，或依
    憑卷證資料，明確指出所為證據證明力之判斷如何違背經驗
    、論理法則）；倘僅泛言原判決認定事實錯誤、違背法令、
    量刑失之過重或輕縱，而未依上揭意旨指出具體事由，或形
    式上雖已指出具體事由，然該事由縱使屬實，亦不足以認為
    原判決有何不當或違法者（例如：對不具有調查必要性之證
    據，法院未依聲請調查亦未說明理由，或援用證據不當，但
    除去該證據仍應為同一事實之認定），皆難謂係具體理由，
    俾與第二審上訴制度旨在請求第二審法院撤銷、變更第一審
    不當或違法之判決，以實現個案救濟之立法目的相契合，並
    節制濫行上訴（最高法院97年度臺上字第892 號判決意旨參
    照）。又理由是否具體，則屬第二審法院審查之範圍，不在
    命補正之列，亦即上訴書狀已記載理由，並有具體之敘述時
    ，其上訴既屬合法，第二審法院固應就其理由之是否可取，
    為實體之審理及判斷；如認其上訴書狀雖記載理由，但並未
    具體敘述時，則無須再命補正，可逕認其上訴不合法，以判
    決駁回之（最高法院97年度臺上字第1281號判決意旨參照）
    。
二、上訴人即被告張義杰（下稱被告）經原審論以「共同攜帶兇
    器竊盜，處有期徒刑10月」。原審判決書於100 年8 月2 日
    送達被告，被告於同年8 月11日提起上訴，理由略稱「被告
    對此次偷竊行為深具悔意，內心也十分自責，讓年邁雙親擔
    憂受驚，也無法為兒子樹立好榜樣。被告目前是單親家庭，
    須奉養年事已高的雙親，及教育就學的兒子，是家中經濟來
    源。被告目前在屏東市區市場設攤賣菜，收入穩定，請法官
    原諒並酌予減刑」，為此請予撤銷原判決，另為適當之判決
    等語。
三、原審以被告「共同攜帶兇器竊盜，處有期徒刑10月」（事實
    、理由詳如附件，即原審判決書所示）。被告提起上訴，雖
    以書狀敘明上開上訴意旨。然查：
  (一)按量刑輕重，屬為裁判之法院得依職權自由裁量之事項，苟
    其量刑已以行為人之責任為基礎，並斟酌刑法第57條各款所
    列情狀，在法定刑度內，酌量科刑，如無偏執一端，致明顯
    失出失入情形，上級審法院即不得單就量刑部分遽指為不當
    或違法。又按法律上屬於自由裁量之事項，有其外部性界限
    及內部性界限，依據法律之具體規定，法院應在其範圍選擇
    為適當之裁判者，為外部性界限；而法院為裁判時，應考量
    法律之目的，及法律秩序之理念所在者，為內部性界限。法
    院為裁判時，二者均不得有所踰越（最高法院80年臺非字第
    473 號判例意旨參照）。
  (二)原審已敘明被告行竊用之鐵條10餘支，每支長約30公分，業
    據共犯即證人李東興於偵查中具結證述明確（見100 年度他
    字第191 號卷第25頁）；而老虎鉗及活動扳手各1 支，則均
    為金屬製品，且用於剪斷電纜線以實施本件竊盜犯行，顯見
    該老虎鉗及活動扳手各1 支均具有堅硬銳利之特性，持上開
    3 種工具攻擊人體，勢將造成人身之傷害，應屬客觀上足對
    人之生命、身體、安全構成威脅，具有危險性之兇器。又本
    件遭竊之電纜線，係供屏東縣鹽埔鄉○○村○○路之配電導
    線等情，亦經臺電公司員工陳元芳證述明確（見警卷第11頁
    ），則本件電纜線係供臺電公司輸電、配電之用至明，應屬
    電業法所稱之電線。因而認被告所為係共犯修正前刑法第32
    1 條第1 項第3 款之加重竊盜罪及電業法第105 條之竊盜電
    線罪，依修正前刑法第321 條第1 項第3 款之加重竊盜罪從
    重處斷。並敘明被告與李東興就本件加重竊盜犯行有犯意聯
    絡及行為分擔，為共同正犯；復審酌被告正值青壯，卻僅因
    貪圖小利而犯下本件犯行，足見漠視他人財物之所有權，守
    法意識薄弱，對民眾財產安全及社會治安均非無相當危害，
    且所竊者為臺電公司電纜線，已影響民生供電安全，殊為不
    該，暨斟酌被告之智識程度、職業、家庭狀況等一切情狀，
    量處被告有期徒刑10月。原審上開認事用法，並無違誤，而
    就科刑部分，刑法第321 條之最低度法定刑即為有期徒刑6
    月，被告所竊取之物為供臺電公司輸電、配電用之電纜線，
    依電業法第105 條應從重處斷，原審審酌刑法第57條各款規
    定事項後，量處被告有期徒刑10月，已屬從輕量刑，且合乎
    法律之目的，更未違背內部性界限，無權利濫用之違法及違
    反比例原則、平等原則、公平正義等法則至明，核無不當。
    從而，原判決之論罪科刑，並無錯誤。
  (三)被告上訴意旨另以「被告目前是單親家庭，須奉養年事已高
    的雙親，及教育就學的兒子，是家中經濟來源」為由。惟被
    告前於97年4 月28日至98年3 月23日曾因施用毒品案件經觀
    察勒戒及強制戒治，又於98年3 月24日至同年9 月23日因竊
    盜案件入監服刑6 月，有臺灣高等法院被告前案紀錄表在卷
    可憑（見本院卷16-18 頁），顯見被告並未長期、無間斷照
    護其父母及就學子女，而被告若因本案入監服刑，其父母及
    就學子女之照護有實際需要，亦得透過政府或社會福利機構
    獲得協助。是自難認被告此部分上訴理由有據，足以構成撤
    銷原決之具體事由。
四、綜上所述，被告上訴理由，徒以「行竊後深具悔意，為家中
    經濟來源，須奉養年事已高的雙親，及教育就學的兒子，昐
    望從輕量刑」，而指摘原判決不當云云；顯非依據卷內既有
    訴訟資料或提出新事證，具體指摘原判決上開採證認事、用
    法或量刑等，有何足以影響判決本旨之不當或違法，而構成
    應予撤銷之具體事由。揆諸首揭說明，被告所提上開上訴理
    由，核與刑事訴訟法第361 條第2 項所稱「具體理由」顯非
    相當，其上訴顯屬違背法律上之程式，應由本院依同法第
    367 條前段、第372 條規定，不經言詞辯論，判決如主文。
五、據上論斷，應依刑事訴訟法第367 條前段、第372 條，判決
    如主文。
中    華    民    國   100    年    9     月    19    日
                  刑事第一庭    審判長法  官  周賢銳
                                      法  官  洪碩垣
                                      法  官  曾逸誠
以上正本證明與原本無異。
不得上訴。
中    華    民    國   100    年    9     月    19    日
                                      書記官  魏文常